【裁判字號】    89,上訴,1425
【裁判日期】    890911
【裁判案由】    懲治走私條例等
【裁判全文】
臺灣高等法院臺南分院刑事判決              八十九年度上訴字第一四二五號  Ｇ
      上  訴  人  臺灣臺南地方法院檢察署檢察官
      被      告  己  ○  ○
      選任辯護人  蘇  新  竹
      被      告  庚  ○  ○
右上訴人因被告等違反懲治走私條例案件，不服臺灣臺南地方法院八十八年度訴字第
一０六七號中華民國八十九年九月十一日第一審判決（起訴案號：臺灣臺南地方法院
檢察署八十八年度偵字第七六０九號、第八九九一號），提起上訴，本院判決如左：
      主      文
上訴駁回。
      理      由
一、公訴意旨略以：被告己○○係昇瑞榮六號漁船船長，與船員即被告庚○○、戊○
    ○、丁○○ 、丙○○○○○○○○○ ANECITOCIELO 、甲○○○○○○○ ○DWIN.BILGERA 、乙○○○○○
    ○○○L VILLEGAS ，共同意圖私運中國大陸地區之漁貨進入台灣地區，並基於概括
    之犯意，於民國（下同）八十八年六月十日下午三時許，及同年七月十三日（起
    訴書誤載為七月十二日下午十時許），駕駛昇瑞榮六號漁船，分別由澎湖馬公港
    及七美港出海，未經許可，直航至中國大陸地區香港外海處，向不詳之大陸漁船
    分別購買總重五千八百四十公斤、九千二百三十三公斤之漁貨，嗣先後於同年六
    月十五日（起訴書誤載為六月十三日中午十二時許）、同年七月十九日（起訴書
    誤載為七月十三日下午三時許），私運進入台南市安平港時，經海岸巡防司令部
    台南市情報組發現會同台南市警察局當場查獲，並扣得上開漁貨。因認被告等均
    犯有懲治走私條例第二條第一項，及台灣地區及大陸地區人民關係條例第八十條
    第一項之罪嫌云云。
二、按犯罪事實應依證據認定之，無證據不得推定其犯罪事實；又不能證明被告犯罪
    者，應諭知無罪之判決；刑事訴訟法第一百五十四條、第三百零一條第一項，分
    別定有明文。次按認定不利於被告之事實，須依積極證據，苟積極證據不足為不
    利於被告之認定時，即應為有利於被告之認定，更不必有何有利之證據，亦迭經
    最高法院著有判例在案。公訴人認被告等犯有懲治走私條例第二條第一項，及
    台灣地區與大陸地區人民關係條例第八十條第一項規定之罪嫌，無非係以被告等
    所駕駛之昇瑞榮六號漁船進港時，經檢視結果，該船之漁網早已破損且起網機亦
    已損壞，無法捕魚，為其主要論據。惟訊據被告等則均堅詞否認有何公訴意旨所
    指之犯行，並均辯稱：其等出海係以延繩釣方式釣魚，除八十八年六月十日該次
    有向大陸漁民購買部分漁貨外，八十八年七月十三日之漁貨均係其等以延繩釣方
    式釣得云云。按懲治走私條例第二條第一項私運管制物品逾公告數額之走私物品
    罪，所稱之「管制進出口物品」，係以行政院於七十九年三月三十日公告之甲、
    丙、丁類物品為限，本件所查扣之漁貨顯非屬前揭公告之甲、丙類物品。又依行
    政院公告之「懲治走私條例公告管制物品項目及其數額」中之丁項規定，自「淪
    陷區」私運物品進入本國自由地區或自本國自由地區私運物品前往「淪陷區」，
    其所私運之物品，以管制物品論，除屬於甲項及乙項之物品不限數額外，其餘以
    私運一項或數項，其總額由海關比照緝獲時之完稅價格計算，超過新臺幣十萬元
    或重量達一千公斤者，以管制進出口物品論。亦即前開丁項所稱「以管制物品論
    」之物品，必須係自大陸（淪陷）地區私運進入臺灣（本國自由）地區之物品方
    足當之，亦有最高法院八十六年度臺上字第六四０號、第五九０七號、八十七年
    度臺上字第三六一七號、八十八年度臺上字第三五六九號各判決意旨足參。準此
    運送之物品縱使逾上開公告之價額或重量，如該物品非屬懲治走私條例第二條第
    一項之私運管制進口逾公告數額之走私物品，自無從成立同條例第二條第一項，
    台灣地區及大陸地區人民關係條例第八十條第一項之罪，合先敘明。經查被告等
    先後二次經警查獲所運送之上開漁貨，依卷附台南市警察局第四分局之搜索扣押
    清單所載，雖於緝獲時之重量依序分別為五千八百四十公斤、九千二百三十三點
    五公斤，均超過一千公斤；然考警方移送意旨（公訴意旨漏未載明）所載被告等
    先後二次購買漁貨之地點，第一次係在北緯二十一度三十分、東經一一四度二十
    分海域，第二次係在北緯二十二度四十分、東經一一八度十分海域，經原審向內
    政部函查結果，認各該海域依序分別距高雄代管東沙島一四一浬、廣東省蚊尾州
    二十七點五海浬，距福建省兄弟嶼五十八浬，均在我國十二浬領海及二十四浬鄰
    接區外，既有該部八十八年九月二十八日台內地字第八八一二０七號函、及八
    十九年二月十七日台內地字第八九０三七九二號函各在卷足稽，足認該二處被
    告等作業之海域，應屬於公海之海域，非屬我國領海，亦非屬大陸地區領海，顯
    非屬行政院公告之懲治走私條例公告管制物品項目及其數額中丁項所稱之「淪陷
    區」，從而縱認上開漁貨係被告等向大陸漁船所購買，該購買漁貨之地點，亦非
    在「淪陷區」無疑。況被告等上開二次載運之漁貨「鮸魚、油魽、大沙、火口」
    、「紅新娘、花身、黑鯧、金線、盤仔、油魽、白帶魚、什魚、鮸魚、石斑魚」
    等，均為棲息於台灣海峽各漁區之魚類，無從判斷其捕獲之海域，亦有南市區漁
    會八十九年七月三十一日南市漁字第二五六０函一紙，附於原審卷足參，益難認
    扣案之漁貨係大陸漁民自淪陷區私運出來轉賣予被告等。從而在無其他積極證據
    足認或證明扣案漁貨係自淪陷區運出，及被告等確知扣案漁貨係自大陸地區運出
    再私運進公海領域，而足證被告等與前揭大陸漁船船員，就其自始由大陸地區載
    運上揭漁貨之行為，有何犯意聯絡及行為分擔之情形下，自難認各該漁貨係屬行
    政院公告之懲治走私條例公告管制物品項目及其數額中丁項之「以管制物品論」
    之物品至明。而扣案之漁貨既非管制物品，亦非屬「以管制物品論」之物品，則
    縱然於緝獲時之重量逾一千公斤，亦不得遽以認定被告等之上開行為，即構成懲
    治走私條例所規範之犯罪構成要件，亦無從以懲治走私條例第二條第一項之私運
    準管制物品罪相繩。又懲治走私條例及台灣地區與大陸地區人民關係條例所指「
    大陸地區」，依懲治走私條例八十一年修正意旨，與台灣地區與大陸地區人民關
    係條例第二條有關「台灣地區」、「大陸地區」之定義完全相同，應為相同解釋
    ，既亦有法務部八十九年一月十一日法八十檢字第０五一０六八號函一紙，附於
    原審卷可佐，故亦難認被告等曾航行至大陸地區，而有台灣地區與大陸地區人民
    關係條例第八十條第一項之犯行。
三、綜上各情，參互觀之，縱被告等之辯解尚非全然可信；惟基於上開事證理由，並
    無積極證據足證被告等曾航行至大陸地區，或有自淪陷區內私運管制物品進口，
    而涉有私運管制物品及非法出入大陸地區之犯行，本件不能證明被告等犯罪。原
    審為此適用刑事訴訟法第三百零一條第一項規定，諭知被告等均無罪，經核並無
    不合。檢察官上訴意旨，以被告等在大陸地區私運入台灣，即應成立犯罪，指摘
    原判決不當，為無理由，應予駁回。
四、據上論斷，應依刑事訴訟法第三百六十八條，判決如主文。
本案經檢察官蘇南桓到庭執行職務。
中    華    民    國      八十九      年      十二      月      五      日
                                  臺灣高等法院臺南分院刑事第二庭
                                      審判長法官  游    明    仁
                                            法官  蘇    重    信
                                            法官  林    永    茂
右正本證明與原本無異。
如不服本判決，應於判決送達後十日內向本院提出上訴狀，其未敘述理由者並應於提
出上訴狀後十日內向本院補提理由書（應附繕本)。
                                      法院書記官  楊    清    旺
中    華    民    國      八十九      年      十二      月      六      日


司法院資訊處製作；財團法人民間司法改革基金會備份。
